臺灣高等法院刑事判決　　　　　　　　　　　　　九十一年度上訴字第一五八一號
　　上　訴　人　臺灣宜蘭地方法院檢察署檢察官
　　上　訴　人
　　即　被　告　丙○○
　　　　　　　　丁○○
　　　　　　　　甲○○
　　　　　　　　乙○○
　　　　　　　　庚○○
　　共　　　同
　　選任辯護人　余鑑昌
右上訴人因妨害自由案件，不服臺灣宜蘭地方法院九十年度訴字第二四七號，中華民
國九十年一月七日第一審判決（起訴案號：臺灣宜蘭地方法院檢察署九十年度偵字第
八五○號）提起上訴，本院判決如左：
    主  文
上訴駁回。
    事  實
一、丙○○與壬○○均為宜蘭縣羅東鎮「富豪酒店」之服務生，兩人於民國九十年二
    月十五日在酒店因故發生口角，丙○○之弟丁○○及其友人乙○○、庚○○、甲○○得知此事後甚感不滿，乃與丙○○共同基於剝奪人之行動自由之犯意聯絡，
    於同年月十六日凌晨二時許，先由丁○○、庚○○、甲○○搭乘乙○○所駕駛車
    號ＡＥ－二二九五號之自用小客車，至壬○○下班必經之宜蘭縣五結鄉○○路十
    九之一號某奇木店前守候，俟壬○○騎乘機車途經該處，庚○○、乙○○令壬○○上車，丁○○並下車強拉壬○○上車，乙○○並聯絡丙○○相約前往宜蘭縣冬
    山河附近之「佳樂牛排館」前，丙○○旋駕駛車號Ｔ九－二二五五號自用小客車
    至該處會合，惟因壬○○與丙○○高聲爭吵並互毆（傷害部分業由壬○○於偵查
    中撤回告訴），丙○○、丁○○、乙○○、庚○○、甲○○五人續將壬○○載往
    宜蘭縣利澤工業區某處，要求壬○○與丙○○談判，其他人則在旁，致壬○○不
    敢離去，以此非法方法剝奪壬○○之行動自由。嗣同日凌晨二時四十分許始將壬○○載回宜蘭縣五結鄉○○路十九之一號之該奇木店前，前後計剝奪壬○○之行
    動自由約達四十分許。
二、案經壬○○訴由宜蘭縣警察局羅東分局報請臺灣宜蘭地方法院檢察署檢察官偵查
    起訴。
    理  由
一、訊據被告丙○○承認有於右揭時間，接獲被告乙○○之通知，赴佳樂牛排館與其
    餘被告及告訴人壬○○見面之事實，惟否認有妨害自由之犯行，辯稱：因之前與
    壬○○發生口角，伊至佳樂牛排館乃欲與壬○○談和解，然因壬○○態度很兇，
    在利澤工業區時，發生互相拉扯之情形，其餘被告便拉開伊與壬○○，事後有送
    壬○○回五結鄉○○路之奇木店云云。訊據被告乙○○、庚○○、甲○○均承認
    有於右揭時、地將壬○○載往佳樂牛排館及利澤工業區之事實，惟均矢口否認有
    妨害自由犯行，被告乙○○辯稱：渠等因知丙○○與壬○○間有發生爭執，乃欲
    當和事佬，讓蔡、李二人講和，方將壬○○載至冬山河附近之佳樂牛排店，並通
    知丙○○到場，詎蔡、李二人說話越來越大聲，唯恐驚擾他人，便轉往利澤工業
    區談，未料蔡、李二人發生肢體衝突，渠等乃將該二人拉開，將壬○○送回奇木
    店云云；被告甲○○則辯稱：伊並未押壬○○上車，只是要蔡、李二人和解而已
    ，然見蔡、李二人未能達成和解，渠等乃拉開該二人後，將壬○○送回奇木店云
    云；被告庚○○辯稱：渠等在奇木店前碰到壬○○，請壬○○上車，到利澤工業
    區是為了讓蔡、李二人講和，事後有將壬○○送回奇木店云云；被告丁○○矢口
    否認有妨害自由之犯行，於原審辯稱：與乙○○、庚○○、甲○○係在路上巧遇
    壬○○，伊乃告訴壬○○不要出手打丙○○，因為大家都認識所以壬○○自願上
    車，因壬○○在佳樂牛排店聲音暴躁，所以開到利澤工業區云云，嗣提起上訴後
    於本院復改口稱：案發當時伊不在場，事後乙○○至警局製作筆錄時方以電話聯
    絡伊云云。惟查：
    （一）被告丁○○、乙○○、庚○○、甲○○四人確有於右揭時、地以上開方法
          強押壬○○上車，令與丙○○至冬山河附近之佳樂牛排店前談判、嗣後復
          與被告丙○○強載壬○○至利澤工業區之情，業據告訴人壬○○迭於警訊
          、偵查、原審及本院審理時指訴綦詳，並有告訴人所提出之羅東博愛醫院
          診斷書附卷可證（偵查卷第十八頁參照）。
    （二）被告丁○○於警訊中供稱：其向該名女子（即壬○○）說請上車，該女有
          點懷疑，該女認識其、不太願意上車，於是其便將該女拉上車等語（偵查
          卷第五頁背面）。被告乙○○亦於偵查中供稱：渠等在五結奇木店遇到蔡
          欣娟，丁○○乃下去拉蔡女上車，渠開車至牛排館後，丙○○駕車前來，
          丙○○乃搭乘渠所駕之車輛，丙○○之車改由庚○○駕駛，壬○○、李宜
          慧二人在利澤工業區下車即發生爭執打架等語（偵查卷第五十九頁參照）
          ，益徵被害人指訴渠等有以強押之方式迫其上車，並載至利澤工業區等語
          ，洵與事實相符，應可採信。再衡以，被告丁○○、乙○○、庚○○、朱
          佳忠四人均為年輕力壯之男性，渠等於凌晨二時許，事先於告訴人回家必
          經之處守候，顯係挾眾以形成威嚇之勢，令告訴人心生畏懼無力反抗而上
          車。渠等強押被害人上車後，復將載其至冬山河附近之佳樂牛排店前、利
          澤工業區之人煙稀少處，自屬強令告訴人與渠等同行，並知告訴人無法自
          行離去，渠等以以上開非法方法剝奪被害人之行動自由犯行甚明。
    （三）至於被告丁○○於本院所為前開不在場之辯解，經本院傳訊證人辛○○到
          庭證稱：其於晚上九點多至乙○○的公司與丁○○碰面，至該處時丁○○
          及另一名友人即已在場，其並不認識那一名友人，三人聊天、看電視到三
          點多，丁○○接到乙○○的電話後即欲離去，三人乃一同出門，丁○○與
          另一友人騎機車離去，其亦騎乘機車回家云云（本院九十一年七月十六日
          訊問筆錄參照），經本院質之被告丁○○，其供稱：當天伊與證人辛○○
          、案外人許智堯在乙○○公司裡碰面，三人一同泡茶、聊天，嗣伊接到吳
          明信來電表示丙○○在警局之事，伊便與許智堯一同駕駛乙○○父親之Ｔ
          ＯＹＯＴＡ汽車前往警局，又辛○○與許智堯係經由伊認識，渠二人已認
          識數月之久云云（本院九十一年七月十六日訊問筆錄參照），二人對於楊
          子穎是否認識許智堯及丁○○離開時所使用之交通工具等問題之回答迥異
          不一，顯見此部分應為被告丁○○與證人辛○○事後勾串，以求脫罪；又
          被告丁○○之選任辯護人提出被告乙○○之電話通聯記錄，用以證明被告
          乙○○確實於案發當天三時許有撥打行動電話予被告丁○○等情，惟此通
          聯記錄僅能證明被告乙○○有撥打電話至行動電話號碼00000000
          00號之事實，然該號碼是否確為被告丁○○所使用，尚非無疑，縱為被
          告丁○○所使用之電話，亦無從自此通聯記錄得知渠等之通話內容為何？
          是此通聯記錄尚不足作為被告丁○○不在場之佐証。且查被告丁○○於警
          訊供稱：「當時我將車停於奇木店前剛好遇見該名女子（即告訴人），我
          向該名女子說請你上車，她有點懷疑，她認識我們，她有點不願意上車，
          於是我就拉她上車，在車上那女子問我什麼事，我就向她說在店裡為什麼
          打我姐姐，有事好好講，之後我就將該名女子載至佳佳牛排打電話給我姐
          姐，叫我姐過來，下班之後我姐就到現場，二人在車上有發生口角，又將
          她載至龍德工業區，叫他們下車，二人好好講，二人在工業區地方吵架。
          」（見偵卷第五頁背面）於偵查檢察官初訊時並稱當日計有二部車（見偵
          卷第六十頁），於第二次訊問時則稱「當天是要去慶祝甲○○要入伍當兵
          ，我們得知壬○○和我姐姐有過節，剛好朱某要返家，我們就送他回去，
          在路上遇上蔡女，我是要當和事佬，化解糾紛。」（見偵卷第九八至九九
          頁）第三次偵訊時並說明是「被告乙○○於凌晨二時許打電話予被告李宜
          慧，當時伊坐在後面」（見偵卷第一四三頁）。於原審則稱「因我得知他
          （即告訴人）在十五日在酒店打我姐姐，可能是壬○○誤會吧，我們一行
          人得知之後就離開酒店，當時要在甲○○回家就遇到壬○○，我們問他與
          我姐姐有何誤會，希望他說出來不要動手打我姐姐，因大家都認識所以他
          自願才上我車與我姐姐講清楚，我並無強押他上車，後來一路上開車聊不
          知已開到冬山河，丙○○趕來會合，因壬○○說話的聲音很暴躁所以我們
          就開到比較安靜的地方，因壬○○要上廁所才開到那裡，到工業區後由李
          宜慧與壬○○談判，我有看到他們二人大打出手，事後我們就載壬○○去
          牽他機車。」（見原審卷第九三頁）而同案被告丙○○、乙○○、庚○○
          、甲○○自警訊迄原審，於歷次訊問復一致供稱被告丁○○全程均與參與
          。是被告丁○○嗣後翻異前詞，改稱不在場云云，顯係卸責之詞，不足採
          信。
    （四）關於告訴人壬○○指訴被告等持槍、活動扳手、三角叉等物強押，並在車
          上說要拿出二百五十萬元，否則要將其打死等語，嗣於利澤工業區並遭共
          同毆打一節，查本件承辦警員於案發後之同年二月十六日凌晨，隨即搜查
          乙○○與丙○○之座車，並未發現任何槍枝、活動扳手、三角叉，業經證
          人戊○○於偵查中、己○○於原審證述明確（偵查卷第八十六頁及原審卷
          第一七九頁參照），是告訴人此節指訴尚難憑採。被告雖一再辯稱本案係
          因告訴人壬○○罹有精神疾病，自行妄想捏造，並非事實云云，然縱令被
          害人所陳述之被害過程有部分不能證明，但就事實欄所指確有剝奪其行動
          自由之犯行，已有證人蔡楊素卿、己○○、戊○○證述及被告丁○○、吳
          明信所為前揭供述，並互核一致，如前所述，自不能以此全盤否定被害人
          所指訴之內容，或將之指為瑕疵，而為有利於被告等五人之認定。
    （五）綜上所述，被告丙○○、丁○○、乙○○、庚○○、甲○○所辯無妨害自
          由犯行均不足採，本件事證明確，渠等犯行堪以認定。
二、核被告丙○○、丁○○、乙○○、庚○○、甲○○所為均係犯刑法第三百零二條
    第一項之妨害自由罪，被告五人間就前開犯行有犯意連絡及行為分擔，為共同正
    犯。原審經審理結果，認被告五人罪證明確，適用刑法第二十八條、第三百零二
    條第一項、第四十一條第一項，罰金罰鍰提高標準條例第一條前段、第二條規定
    ，暨審酌各被告犯罪之動機係被告丙○○與被害人壬○○因工作糾紛引起，以人
    多勢眾之方式強令被害人與渠等談判之犯罪目的、犯罪之手段、犯罪所生之危害
    、犯罪後猶飾詞否認未能取得被害人之諒解等一切情狀，分別量處丙○○、丁○○、乙○○、庚○○、甲○○有期徒刑四月，並諭知易科罰金之折算標準，經核
    其認事用法均無違誤，量刑亦稱妥適。至告訴人於偵查中提出作為證物之活動扳
    手、固定扳手各一支，查告訴人於偵查中初謂前開扳手係由一高瘦警員交付（見
    偵卷第九八頁），嗣改稱於二月十七日在五結分駐所，見被告丙○○之自小客車
    後車廂未鎖，即趁機拿取扳手，以免被告丙○○湮滅証據（見偵卷第一四０頁、
    原審卷第一七九頁），前後所述齟齲，已難憑採，而訊之被告五人均否認為其所
    有，並供作犯罪所用之物，復查其無他事證足認確為被告五人所有，原審據此說
    明不宣告沒收，自屬允當。
三、公訴人上訴謂被告等人僅因細故即糾眾剝奪他人行動自由，且期間告訴人復曾遭
    被告等毆打，雖告訴人就傷害部分業已撤回告訴，然由此足徵被告等人惡性之重
    大，況於深夜時分，被告等人仗其人力優勢，將勢單力薄之告訴人獨自強押前往
    人煙罕至之處，對於告訴人之身心受創極為嚴重，又被告等人自偵查以迄法院審
    理中，一再飾詞矯飾毫無悔意，益見其犯罪後之態度惡劣，原審僅諭知處有期徒
    刑四月，顯屬過輕，因之請求上訴。查被告等雖僅因口角細故即糾眾談判，對於
    告訴人造成極大壓力，惟被告等剝奪告訴人行動自由之期間非屬長久，亦非以暴
    力手段為之，原審予以宣告有期徒刑四月，尚稱允當。公訴人據此上訴，為無理
    由，應予駁回。又被告五人仍執前詞，並以丁○○案發當時並未在場以及告訴人
    有精神疾病，所為指訴均為妄想而起云云，提起上訴，均無理由，已如前述，爰
    均應予以駁回。
四、被告庚○○經合法傳喚，無正當理由不到庭，爰不待其陳述，逕行判決。
據上論斷，應依刑事訴訟法第三百六十八條、第三百七十一條，判決如主文。
本案經檢察官李進誠到庭執行職務。
中      華      民      國      九十一      年    九    月    十一      日
                                  臺灣高等法院刑事第十三庭
                                      審判長法  官  蔡    燉
                                            法  官  李  春  地
                                            法  官  盧  彥  如
右正本證明與原本無異。
如不服本判決應於收受送達後十日內向本院提出上訴書狀，其未敘述上訴之理由者並
得於提起上訴後十日內向本院補提理由書（均須按他造當事人之人數附繕本）。
                                            書記官  何  閣  梅
中      華      民      國      九十一      年    九    月    十一      日
附錄：本案論罪科刑法條全文
刑法第三百零二條第一項
私行拘禁或以其他非法方法，剝奪人之行動自由者，處五年以下有期徒刑、拘役或三
百元以下罰金。
